臺灣高等法院臺南分院刑事判決　　　　　九十年度上訴字第一七一號　　　　Ｇ
　　　上　訴　人　臺灣雲林地方法院檢察署檢察官
　　　上　訴　人
　　　即　被　告　甲　○　○
　　　選任辯護人　吳　信　賢　律師
　　　上　訴　人
　　　即　被　告　戊　○　○
　　　選任辯護人　蔡　碧　仲　律師
右上訴人因被告等殺人案件，不服臺灣雲林地方法院九十年度重訴字第三號中華民國
九十年六月二十九日第一審判決（起訴案號：臺灣雲林地方法院檢察署年度八十九年
度偵字第五四一０號），提起上訴，本院判決如左：
      主      文
原判決撤銷。
甲○○、戊○○共同傷害人之身體，因而致人於死，各處有期徒刑捌年。
      事      實
一、甲○○曾有違反槍砲彈藥刀械管制條例、懲治盜匪條例、竊盜、侵佔等前科，素
    行不良。甲○○與丁○○先前存在誤解，於民國（下同）八十九年十二月十一日
    二十一時許，當甲○○、戊○○、洪若聰、丙○○等四人，在雲林縣麥寮鄉三盛
    村許厝四之九十號房間內飲酒時，因丁○○進入該房間向甲○○解釋，甲○○不
    聽解釋以酒瓶丟擲丁○○，丁○○趨前壓制甲○○扭倒在地，洪若聰見狀上前勸
    架，戊○○不滿洪若聰介入，氣憤其勸架，竟與甲○○基於共同傷害犯意之聯絡
    ，且在客觀上分別可預見推人撞牆及以徒手或棒球棍打擊人之頭部，可致他人頭
    部受傷，甚至造成顱內出血死亡之結果，竟由戊○○先行將趨前勸架之洪若聰抓
    住順勢推往設有窗戶之牆壁，致洪若聰頭部撞擊倒地，並在丁○○起身攙扶洪若
    聰欲離開時，加以阻止，並與洪若聰互推，丁○○先行逃往房外，待甲○○衝往
    屋外取回棒球棍時，復將丁○○順利逃離現場之事，怪罪於洪若聰，由甲○○手
    持棒球棍，戊○○以徒手，共同毆打洪若聰頭、身體多處以洩恨，致使洪若聰受
    有左後枕部挫傷、皮下瘀血、腫脹與右頸部挫傷、皮下瘀血及頭部外傷合併顱內
    出血等傷害，洪若聰受傷後以行動電話0000000000號聯絡00000
    0000號電話，告訴其配偶乙○○，自己被甲○○、戊○○共同毆打，嗣乙○○趕至現場將躺在房間內之洪若聰送往彰化基督教醫院急救，惟仍因頭部外傷造
    成顱內出血，而壓迫到中樞神經，延至八十九年十二月十八日十一時二十九分許
    不治死亡。
二、案經洪若聰之配偶乙○○訴由雲林縣警察局臺西分局移送臺灣雲林地方法院檢察
    署檢察官相驗後偵查起訴。
      理      由
一、訊之上訴人即被告甲○○坦承以棒球棍打到被害人洪若聰頭部，然否認係故意為
    之，辯稱：我是要持棒球棍打擊丁○○未著，才不慎打到洪若聰云云。上訴人即
    被告戊○○則全然否認有推被害人撞擊牆壁及參與毆打被害人等事實，辯稱：當
    天甲○○用玻璃瓶丟丁○○，丁○○就過來打甲○○，我只是勸架而已，但我完
    全沒碰到洪若聰，怎可能有上開之犯行云云。惟查：
（一）甲○○所辯先後多處矛盾，所辯誤打云云，不足採信：
  １．甲○○在案發後即逃逸多日，首次於八十九年十二月十九日接受警方偵訊時供
      稱：「我和丁○○二人生爭吵，丁○○將我按在地上，丙○○及戊○○二人過
      來將丁○○拉開，我就跑到外面我車上拿木質球棒再衝入宿舍要毆打丁○○，
      結果沒看見他，我朋友籃靜怡就將我手中之球棒搶走，我就往外衝出去要追丁○○，結果撞倒死者洪若聰，至洪若聰跌倒在地，我繼續追出去，結果沒找到
      人，我就再往宿舍走回來，拿車子的鑰匙就開出去」「我根本沒有拿球棒毆打
      洪若聰」（見八十九年十二月十九日警訊筆錄），另於當日移送檢察官復訊時
      （偵查卷第十頁）、以及由原審法官進行羈押訊問時（見原審八十九年聲羈字
      第一四九號卷第六頁以下）之述內容，均大約相同。由其供述當日事故始末重
      點有四：(1)甲○○第一次衝出去拿球棒。(2)回來沒看到丁○○，球棒被女友籃
      靜怡取走。(3)甲○○第二次往外衝出去撞倒洪若聰。(4)沒有使用球棒打人。
  ２．相隔數日之後，甲○○於偵查中首次翻供，提出誤打之新說詞，供稱：「追出
      去撞倒洪若聰身體的部位，好像肩膀以下，我之肩膀撞倒洪若聰胸部，在追經
      廁所那邊，未看到『阿舜』」「（你有無去拿棒球棍？）有的，要打丁○○」
      「（有無打到他？）沒有打到，而去打到洪若聰，因他攔住我說好好說，要打
      丁○○沒打到，才打到洪若聰一下，不知打到何處」「當時是與洪若聰面對面
      」（見八十九年十二月二十七日偵訊筆錄，偵查卷第二十一頁背面）。此時其
      供詞重點(1)(3)同前，但(2)球棒已經隨身攜帶，並未被女友取走，且(4)有使用球
      棒打人。但是甲○○此供述顯有矛盾，因為既然所供當初找不到丁○○，只找
      到洪若聰，打擊對象【只有一人】，為何會產生誤打？顯見甲○○此翻供後新
      說詞實有可疑。
  ３．甲○○於原審中亦堅稱為誤打，供稱：「原本要打丁○○，是不小心打到洪若
      聰身體」（原審卷第十一頁背面）、「我和丁○○打架完後，我就跑出去拿棒
      球棍回來，我跑出去時，有碰到洪若聰，回來時我問洪若聰說司機（丁○○）
      在哪裡，當洪若聰勸我不要打架時，丁○○又從房間裡出來，因二個人站的接
      近，因洪若聰站在我跟丁○○之間，我要打丁○○時，丁○○就順手一推洪若
      聰，就打到洪若聰頭部的右側，我打到洪若聰的時候，丁○○就跑了，籃靜怡
      就從後面拿走我的棒球棍，我就追出去」「第一次跑出去拿球棍是一分鐘，第
      二次是出去要追丁○○，差不多七、八分鐘」（見原審卷第七十六頁），以及
      在本院訊問中供述大致相同（見本院九十年八月二十一日訊問筆錄）。此部份
      供述之重點只有(1)(3)同前，且(4)有使用棒球棍打人，但不同的是：(2)球棒是毆
      打後才被女友搶走，並且當日有找到丁○○，是丁○○推洪若聰過來受打。此
      又明顯不同於其偵訊中說詞；況且衡諸常情，丁○○是洪若聰之員工，丁○○
      豈敢膽大妄為將老闆洪若聰推去受打？甲○○此項說詞非但前後矛盾，更與常
      情不符。
  ４．綜上所述，足見被告甲○○所辯先後多處矛盾，其所辯誤打云云，並不足採信
      ，應係故意擊打被害人洪若聰。
（二）戊○○否認有上揭犯行，其供詞避重就輕：
  １．戊○○於警訊中供稱：「當時我們在喝酒，直到洪若聰之司機綽號『阿舜』進
      去，和中文引起口角糾紛，當時在房間內並沒有打架，直到聽到門外有碰撞聲
      ，我才出去，便看到洪若聰倒在地上」（見八十九年十二月十二日筆錄，相驗
      卷第十頁背面）、「當時我在房間內並未看到有何人打洪若聰，我也未看到誰
      拿棒球棍打洪若聰」（見八十九年十二月十六日警訊筆錄，相驗卷第十二頁背
      面）云云，且戊○○於檢察官偵訊時（相驗卷第二十六頁），亦矢口否認有出
      手介入當日糾紛。但至少共犯甲○○已坦承「我只知道【戊○○有抓丁○○（
      對照訊問事項，所指應係洪若聰）的頭去撞牆」（見原審卷第十二頁），並佐
      以證人己○○於原審調查時供稱被告【戊○○確有加入吵架】，參與拉扯等行
      為（原審卷第四十頁），顯見戊○○並非如其所述完全袖手旁觀。
  ２．戊○○在原審訊問中辯稱：「丁○○要打甲○○，我就把他撥開，丁○○打不
      到，他就跑出去，甲○○很生氣，甲○○就把桌上的東西推掉追出去，此時房
      間就只有我、洪若聰及丙○○，然後洪若聰才又追出去，洪若聰在追出去以前
      有叫丁○○和甲○○不要吵，洪若聰出去五、六分鐘，我才出去就看到洪若聰
      倒在地上」云云（見原審卷第一０五頁），所供述內容，與本案所有證人及其
      他被告甲○○所承認之(1)甲○○先跑出去拿球棒，(3)甲○○追出去撞倒洪若聰
      之事實，均有不同。戊○○顯有為自己及甲○○隱匿犯行之心態。
  ３．原審到現場房間勘驗結果，其房間面積雖小，但仍有拉推之足夠空間，而當時
      被告戊○○確實立於窗戶旁位置，且證人丁○○在勘驗現猶指證被害人【經被
      告戊○○推撞後頭朝牆壁倒下】等語，均有勘驗筆錄及現場繪圖各一紙在卷可
      憑，是證人丁○○指認被告戊○○將被害人順勢推撞牆壁，致其頭部撞擊倒地
      ，依被告戊○○所立位置為最靠近窗戶邊位置，證人丁○○指認證情況，屬正
      常範圍，可以認定為真實。因此之故，籃靜怡於原審中所證述「有在打架的是
      甲○○、丁○○，是戊○○和丙○○把他拉開」（原審卷第四十頁），就戊○○部分，乃屬迴護之詞，不足採信。至於被告甲○○、戊○○與證人丁○○就
      案發時戊○○如何拉、推被害人洪若聰一節，已於法庭演練，鑑於事發現場亦
      為狹窄空間，且原審已現場勘驗在卷，本院因而不再勘驗現場，附為記明。
（三）證人丁○○就被告二人犯行證述已稱明確：
  １．證人丁○○於原審訊問中，對於洪若聰遭毆打之始末已供述甚詳，其證稱：「
      洪若聰要過去扶我，但戊○○不准，就直接把洪若聰推倒，後來我從地上爬起
      來時，戊○○就從背後勒住我的脖子，甲○○又要用酒瓶丟我，我已快不能呼
      吸了，戊○○才鬆手，我就過去扶洪若聰，因洪若聰撞到牆壁躺在那邊，洪若
      聰站起來時，就跟戊○○互推，我要扶洪若聰出去時，甲○○從牆壁拿鑰匙要
      衝出去，有聽到甲○○女朋友說甲○○要出去車子拿東西，我想甲○○出去拿
      東西是為了對付我，我到門口時，因怕甲○○對我不利，我就【放開洪若聰】
      自己先跑了，我回頭看的時候，就看到甲○○撞倒洪若聰，洪若聰倒地，甲○○就拿著棒子打洪若聰」（原審卷第一０六頁），以及偵查中所證述「我老闆
      （即死者）見狀要跑出去，被戊○○攔住，丙○○在勸架，戊○○在屋內時就
      出手打死者」「（有看到戊○○在房間內毆打死者？）有的」（見相驗卷第二
      十八頁背面、二十九頁）等語，經核與其先前於警訊中（見八十九年十二月十
      四日警訊筆錄，附警訊卷內）之供述均一致，又與告訴人指訴相符，並有其他
      客觀事實足堪佐證，堪信為真實。證人丁○○就上述(1)、(3)甲○○跑出去拿球
      棒、甲○○追出去時撞倒洪若聰之證述，與被告甲○○自白及證人丙○○所證
      內容相同，證人丁○○且就甲○○持棒球棍毆打、戊○○徒手毆打之情節證述
      綦詳。
  ２．丁○○亦證稱：「我躲在房間時，洪若聰有打我的電話告訴我說，甲○○找不
      到我，所以就找他（洪若聰）出氣打他」（見原審卷第一０七頁），核與證人
      鄭博文於警訊中供稱「丁○○突然跑至我房間：：：叫我的房間借他躲一下：
      ：當我外出至七號房看到只有洪若聰一人在七號房間內打電話給丁○○」等語
      相符（見八十九年十二月十八日警訊筆錄），又核與洪若聰於當晚使用000
      0000000行動電話，打給丁○○0000000000號行動電話之通
      聯記錄相符。通聯時間為二十一時八分三十一秒至二十一時八分四十七秒，通
      話時間十六秒（見原審卷第九十三頁），且時間在洪若聰打電話通知其太太乙○○之前。按人情之常，洪若聰遭受毆打，必就近向朋友通知求救，故洪若聰
      先打給丁○○一通電話，實為合理。顯見甲○○以球棒毆打洪若聰時，丁○○
      【確實未與洪若聰在一起】，更無打擊錯誤乙事。否則洪若聰即無庸藉由行動
      電話通知丁○○。因此，益加可見甲○○所辯：當時丁○○跑來，本來要打丁○○卻誤打洪若聰一棒云云，與事實不符。
  ３．至於被告質疑證人丁○○所證不同，乃因證人陳述事實時，紀錄者對所聽聞所
      為組織敘明方式之不同，及證人所敘述事實語氣之不同，然探究事實本即不能
      拘泥於片段之描述，而應考量其所為整體之陳述。觀之證人丁○○於原審證稱
      ：「洪若聰要過去扶我，但戊○○不准，就直接把洪若聰推倒：：我就過去扶
      洪若聰，因洪若聰撞到牆壁躺在那邊：：」，而於本院則證稱：「我老闆當時
      看到我們兩個倒下，過來要扶我們，戊○○就雙手抓住洪若聰的胸前往牆壁上
      推，我看到老闆撞牆壁當時戊○○這樣雙手抓住我老闆的胸前去撞牆，因為我
      老闆當時是彎腰要扶我們起來，我有看到我老闆撞牆的那一霎那，我老闆是撞
      到左前額。（辯護人說證人現在的陳述所抓的方式與他在原審所陳述所抓的方
      式不一）。我記得當時有抓但是所抓的方式我不是記得很清楚。：：我要回想
      一下，當時應該半抓半推，我看的角度是看到他的一隻手抓住我老闆胸前，當
      時我是趴著臉朝著牆壁，戊○○過來時我看到他一手抓住我老闆沒有錯，是他
      抓我老闆去撞牆沒錯。」（見本院九十年九月十一日訊問筆錄）。固然證人丁○○所陳述被告戊○○推（或抓）被害人洪若聰撞強之用語不同，然考之當時
      一片混亂，證人丁○○若見到戊○○抓洪若聰之上半身去撞牆，衡情其陳述有
      可能為(1)「推」或「抓」洪若聰：因邊抓邊推，其陳述自然著重「撞牆」，動
      作自然較為忽視，本可理解。(2)被告戊○○如何抓或推洪若聰，因瞬間發生，
      所以丁○○證稱：「我記得當時有抓但是所抓的方式我不是記得很清楚」，亦
      可理解。
（四）另證人丙○○於本院訊問中供稱：「我在宿舍巷子看到阿舜先跑出來，中文跟
      在後面追，聰仔剛好從門口走出來，中文把他撞倒，是否故意撞的我不知道」
      「有無打他不知道，因為暗暗的」（九十年十一月二十七日訊問筆錄），此核
      與丙○○先前在在警訊（八十九年十二月十八日警訊筆錄，附相驗卷第十四頁
      背面）、偵查（偵查卷第二十頁背面）、原審訊問時（原審卷第三十九頁）所
      證述內容一致，並無矛盾出入，顯見可得確定前揭(3)甲○○往外追丁○○未成
      ，卻不慎撞倒洪若聰一節屬實，然仍無法為被告甲○○、戊○○有利之證據。
（五）證人籃靜怡為被告甲○○之女友，其證詞顯有迴護甲○○之嫌：
  １．證人籃靜怡於案發之初並未立即到案，而係於八十九年十二月十九日協同被告
      甲○○於同日下午接受偵訊，其供稱：「甲○○被舜仔壓在地上，戊○○與丙○○將他們拉開，甲○○跑到外面車上拿木製棒球棍，舜仔也跑到外面去，甲○○拿球棒回房看不到舜仔，要追出去時，球棒被我搶來放在房內，甲○○空
      手追出去，在走廊撞倒洪若聰，我與丙○○也跟著出去要阻止甲○○，戊○○
      在房內沒有出去，後來我與丙○○在外面阻止甲○○約十分鐘後，我自己回到
      六號房間，洪若聰已經側躺在六號房前走廊，戊○○也不在現場，我放在房內
      的球棒也不見了」（見八十九年十二月十九日訊問筆錄，附警訊卷），其供述
      重點同於甲○○當日警訊供述四項要點，即：(1)甲○○第一次衝出去拿球棒。
      (2)回來沒看到丁○○，球棒被女友籃靜怡取走。(3)甲○○往外衝出去撞倒洪若
      聰。(4)甲○○沒有使用球棒打人。
  ２．相隔數日後，籃靜怡於檢察官偵查中證述：「甲○○與死者請之司機打起架來
      ，司機叫『阿舜』，丙○○勸架，並將『阿舜』及甲○○拉開，『阿舜』將甲○○壓倒在地，分開後甲○○就跑出去。沒看到死者被打，因為當時我躺在床
      上，所以未注意到」（見偵查卷第二十頁）「（為何在警訊中說棍子被你搶起
      來？）他慌張跑入房間內，才被我搶起來，有看到甲○○撞倒死者之肩膀處」
      「（未看到何人去毆打洪若聰嗎？）沒有，當時我先跑出去，洪若聰也跟著跑
      出去，人還好好的」（見八十九年十二月二十七日訊問筆錄，偵查卷第二十頁
      背面），所供述重點(1)(2)(3)同前，並堅稱當時躺在床上所以【沒看到】毆打過
      程。
  ３．但籃靜怡於原審訊問中翻異前供，改稱：「丁○○把甲○○壓在地下，之後戊○○與丙○○要把丁○○與甲○○拉開，吵一吵，後來甲○○拿一支棒球棍又
      進來，他又把丁○○叫過來要問他事情，當時丁○○沒有理他，甲○○又追出
      去，我跟丙○○也跟著出去，後來都找不到丁○○，甲○○就開車出去，我要
      出去但甲○○不要我出去，後來甲○○就與丙○○出去，在房門外面期間，洪
      若聰是在我們房門那邊被打的，當時我是看到甲○○用棒球棍從他的左臉打過
      去，因是死者為丁○○出頭，所以甲○○很生氣」「本來是要打丁○○，但不
      小心打到洪若聰的」（見九十年二月二十六日訊問筆錄，原審卷第三十八頁）
      ，其證述重點只有(1)同前，其他均異於先前證述內容，其中「甲○○拿球棍進
      入屋內時，丁○○尚在屋內，其後再追出去」乙節，明顯與丁○○證述內容不
      同，並一反籃靜怡先前證詞。而且(2)甲○○持球棒跑出去，籃靜怡當時並沒有
      躺在床上，而是跟到門外，找不到丁○○，卻看到(4)甲○○對於洪若聰替丁○○出面介入紛爭一事，極為不滿，甲○○很生氣。既然如此，沒能抓到丁○○
      ，又不滿洪若聰介入糾紛，所毆打對象就是洪若聰，方能一洩心中憤怒，為何
      籃靜怡又附合甲○○之說詞，改稱「本來是要打丁○○，但不小心打到洪若聰
      的」？既然沒抓到丁○○，又如何對丁○○產生打擊錯誤？顯見籃靜怡係刻意
      配合甲○○新的供詞，才翻異前供，卻又漏洞百出。
  ４．證人籃靜怡於本院訊問中，仍附合甲○○之說詞，證稱：「郭把吳壓在地上，
      那時候洪已經在他的房間了，戊○○與丙○○要把郭、吳拉開，不要讓他們吵
      起來。吵到最後我不記得。那時候在洪房間的外面，吳有拿一隻球棒，郭從房
      間跑出來，看起來好像要打吳，又好像要逃離現場，吳有做一個小小動作好像
      要嚇郭，也不是一個小小動作，就是做一個動作要嚇郭，結果洪在前面，郭在
      後面，吳以為郭要打他，就把棒子拿起來打下去，結果沒有打到郭，就打到洪
      ，那時候我看到是打到左邊頭部」（見本院九十年十二月十一日訊問筆錄）。
      籃靜怡既然對於(1)(2)(3)甲○○拿球棒、追丁○○、撞倒洪若聰等事情已經不復
      記憶，卻獨獨對於當初所稱沒有看到的(4)毆打過程如此記憶深刻，描述如此細
      膩，實在令人懷疑籃靜怡係刻意迴護其男友甲○○，因此，其證述難以採信。
（六）被告甲○○、戊○○分別以球棒、徒手共同毆打被害人頭、頸部，致被害人受
      傷後以行動電話0000000000號聯絡家中000000000號電話
      二通，明確告訴其配偶即告訴人乙○○，被甲○○、戊○○共同毆打之事實，
      迭經告訴人於警察局警訊、檢察官偵查中及原審審理時指訴歷歷，並有該電話
      通聯紀錄（二次通話時間為當日二十一時四十九分二十七秒至二十一時五十三
      分五十五秒一通；二十二時五十二分五十八秒至二十二時五十三分五十五秒一
      通，附原審卷第九十三頁）可佐。被害人與告訴人確有聯絡之跡證，若非被告
      甲○○、戊○○共同毆打被害人，而經被害人於電話中告知告訴人，告訴人既
      未在場，且當時丙○○亦在該房間內，告訴人何以單指被告甲○○、戊○○共
      同毆打被害人，而不及丙○○（警訊筆錄有所錯誤部分，以於檢察官訊問時更
  正，相驗卷第二十九頁），更如何於警訊能直接指明被告二人共同毆傷被害人
      之事實，再者被害人係受有左後枕部挫傷、皮下瘀血、腫脹與右頸部挫傷、皮
      下瘀血（頭部外傷合併顱內出血）等多處傷害，其傷勢顯非被告甲○○一棒所
      為，稽以被告甲○○於警察局及檢察官偵查時已供認僅正面打擊被害人一棒等
      語，然而被害人後腦勺尚有一處瘀青明顯隆起，有檢察官勘驗筆錄一紙在卷可
      證，此傷害自非該正面棒擊所致，應係第二人自背後毆打所致，足見被告戊○○確實有抓洪若聰撞牆，參以毆打被害人，所辯未曾毆打被害人等語，無可採
      信。
（七）被害人受有左後枕部挫傷、皮下瘀血、腫脹與右頸部挫傷、皮下瘀血及頭部外
      傷合併顱內出血等多處傷害，有彰化基督教醫院診斷書一紙可證，且經檢察官
      偕同法醫相驗、解剖屬實，填有相驗屍體證明書、驗斷書、勘驗筆錄、解剖鑑
      定報告草稿及法務部法醫研究所鑑定書各一紙在卷可憑。經原審勘驗現場進行
      模擬時，丁○○證稱：「係由戊○○直接抓洪若聰的手及肩膀，正面撞倒窗戶
      下面的牆壁」（見原審卷第一一五頁背面），而被告甲○○亦以球棒正面擊打
      洪若聰，經核與法務部法醫研究所鑑定書所載死者洪若聰「左後枕部挫傷、皮
      下瘀血、腫脹」與「右眼眼眶有瘀痕」（原審卷第五十一頁）及相驗屍體驗斷
      書所記載「右頸部挫傷、皮下瘀血」（相驗卷第五十二頁背面、第五十五頁）
      等傷勢相符，堪信戊○○確有抓洪若聰撞牆、甲○○有以球棒擊打洪若聰之事
      實。至於證人丁○○當時是「趴著臉朝著牆壁」，以其角度觀看，參酌發生於
      瞬間，則其證稱洪若聰撞到「左前額」，自可理解，反因證人丁○○明知洪若
      聰受傷之處，卻仍稱撞到「左前額」，益徵其證詞未刻意掩飾其所見之事實。
      又驗斷書、解剖鑑定報告草稿及鑑定書，更具體指明被害人死亡原因，係因頭
      部外傷造成顱內出血，而壓迫到中樞神經所致，起因於與人打架、被毆打，死
      亡方式為他殺，而彰化基督教醫院所檢送洪若聰之病歷表（附本院卷）亦敘明
      洪若聰係「被棒球棍」擊傷。而現場有甲○○、丁○○、戊○○、被害人、丙○○等五人，丁○○是死者洪若聰之員工，不可能打擊被害人，丙○○未參與
      毆打，而被害人之傷勢是由二人以上打擊所致，已如前述，則除現場之被告甲○○、戊○○共同毆打被害人外，無其他可能性，是被害人上開傷害係由被告
      二人共同造成者無誤，而人之頭部，為人體脆弱部位，遑論以球棒敲打，僅以
      徒手打擊，便可致人頭部受傷，甚至造成頭部顱內出血致死之結果，乃客觀上
      可得預見，被害人因被告之打擊，受上開傷害，其結果被告二人又得預見其發
      生，則被害人之死亡與被告之傷害行為，自有相當因果關係。
（八）綜上所述，足見被告甲○○、戊○○所辯均係卸責之詞，不足採信。本件事證
      明確，被告二人傷害人之身體，因而致人於死之犯行，已可認定，自應依法論
      罪科刑。
二、核被告甲○○、戊○○所為，係犯刑法第二百七十七條第二項之傷害致死罪。因
    頭部是人類生命中樞所在，且頭骨稍有破裂受傷，往往引起腦部之部分功能喪失
    ，嚴重者導致死亡後果，被告甲○○、戊○○均為年逾三十歲成年男子，對此最
    起碼尊重別人身體健康之國民常識，理應充分瞭解，實在沒有任何理由推說不知
    道會有如此嚴重後果。因此，被告甲○○以一棒猛力毆打被害人洪若聰頭部，係
    明知會造成傷害，仍然有意使其發生，為直接故意。被告戊○○基於共同犯意，
    在場參與毆打犯行，推被害人洪若聰撞牆，又對於甲○○外出拿棒球棍回來繼續
    毆打一事，以徒手參與毆打，對此傷害行為仍有犯意聯絡，應依刑法第二十八條
    論以共同正犯。至於被害人洪若聰因遭重擊致死部分，因被告二人雖然能預見傷
    害他人頭部，可能會有導致死亡之嚴重後果，但均無置之於死地之犯意（詳後述
    ），被告二人對此加重結果部分，僅屬能預見其發生，而誤信其不發生之過失行
    為，自無犯意聯絡可言，亦應敘明；惟構成罪名無法分割，仍諭知共犯關係如主
    文。另公訴人以被告二人係犯殺人罪而起訴，然查，被害人與被告間並無深仇大
    恨，而案發前曾經一起同桌共飲，被告並無殺害被害人之犯罪動機，且被告係針
    對丁○○而來，而非被害人，被告因第三人之事始與被害人起衝突，屬偶發性質
    。若二人真心欲殺死被害人，有足夠之時間可將被害人致於死地，何能讓被害人
    任意聯絡家屬之理，其等不為，顯見並無殺人之故意，公訴意旨認應依殺人罪處
    斷，引用法條，尚有未合，惟起訴社會基本事實相同，爰依法變更起訴法條，附
    此敘明。
三、原審以被告二人犯罪事證明確，論罪科刑，固非無見，惟原審（一）漏未審酌被
    告甲○○有違反槍砲彈藥刀械管制條例、懲治盜匪條例、侵佔等多項前科（有台
    灣雲林地方法院檢察署前科紀錄表可稽），素行不良，以及甲○○和解所開支票
    ，竟陸續跳票，經被害人家屬催討後，尚有十萬元未給付，此部分量刑基礎已有
    不同。（二）戊○○犯後拒不賠償被害人家屬，犯後態度至為惡劣，原審猶量處
    法定最低刑度，對於同類案件有和解者即不公平。（三）加重結果犯之加重結果
    部分，並無犯意聯絡可能，原審疏未交代，稍有未洽。被告甲○○、戊○○上訴
    意旨猶執前詞，否認犯罪，雖不足採，惟原判決既有可議，自應由本院將原判決
    撤銷改判。爰審酌甲○○有多項前科，素行不良，甲○○、戊○○與被害人均係
    朋友關係，僅因他人之事而衝突、不顧情誼進而以毆打被害人、以徒手、球棒打
    擊不同方式、被害人受傷情節、致死之原因、犯罪後分別否認之態度，及被告甲○○犯罪情節雖較重，然已與告訴人達成民事和解，惟所開支票均跳票，經被害
    人家屬催討後尚有十萬元未付；而被告戊○○犯罪情節雖較輕，然犯後拒不賠償
    被害人家屬一分一毫，態度至為惡劣等一切情狀，各量處如主文第二項所示之刑
    。至於棒球棍一支，雖為被告甲○○所有供本件犯罪所用之物，但被告甲○○已
    供認現不知其處，故顯然已滅失，爰不另依法宣告沒收之，併此敘明。
據上論結，應依刑事訴訟法第三百六十九條第一項前段、第三百六十四條、第二百九
十九條第一項前段、第三百條，刑法第二十八條、第二百七十七條第二項，判決如主
文。
本案經檢察官羅清溪到庭執行職務。
中    華    民    國      九十一      年      二      月      七        日
                                  臺灣高等法院臺南分院刑事第四庭
                                      審判長法官  陳    義    仲
                                            法官  楊    子    莊
                                            法官  蔡    崇    義
右正本證明與原本無異。
如不服本判決，應於判決送達後十日內向本院提出上訴狀，其未敘述理由者並應於提
出上訴狀後十日內向本院補提理由書（應附繕本)。
                                      法院書記官  李    育    儒
中    華    民    國      九十一      年      二      月      十五      日
附錄本判決論罪科刑法條：
刑法第二百七十七條第二項：犯前項之罪因而致人於死者，處無期徒刑或七年以上有
                          期徒刑，致重傷者，處三年以上十年以下有期徒刑。
